臺灣板橋地方法院民事判決　九十年度簡上字二七○號
　　上　訴　人　甲○○
　　被　上訴人　乙○○
右當事人間請求給付會款事件，上訴人對於中華民國九十年七月二十六日本院三重簡
易庭九十年度重簡字第八０五號第一審判決提起上訴，本院判決如左：
    主　　　文
上訴駁回。
第二審訴訟費用由上訴人負擔。
    事　　　實
甲、上訴人方面：
  一、聲明：求為判決：
    （一）原判決廢棄。
    （二）駁回被上訴人第一審簡易之訴。
    （三）第一、二審訴訟費用由被上訴人負擔。
  二、陳述：除與原判決記載相同者，茲引用之外，補稱：
      上訴人於民國（下同）八十一年三月十五日起自任會首，召集系爭合會，上訴
      人之妻徐金鳳則邀其友人蕭錦秀等人入會，蕭錦秀等人之每月會款均由訴外人
      徐金鳳負責收取，嗣至八十二年間，徐金鳳因經濟狀況不佳，復先後遭蕭錦秀
      等人倒會而無法收足會款，訴外人徐金鳳竟先後於八十二年十月十五日及同年
      十一月十五日二度冒用活會會員即被上訴人名義，偽填標單以標得會款，嗣該
      合會於八十二年十二月間因無法正常運作而停標，上訴人為協助訴外人徐金鳳
      處理前揭情事，避免徐金鳳遭受訴訟及牢獄之苦，始與被上訴人訂定新協議，
      故被上訴人爰依兩造協議，請求上訴人給付仍積欠之會款共新臺幣（下同）三
      十二萬五千元及自支付命令送達翌日起至清償日止，按年息百分之五計算之利
      息，惟兩造間就上開協議曾共同約定一附帶條件，即被上訴人絕對不可以就前
      開情事，對於訴外人徐金鳳提起刑事告訴，倘被上訴人對於訴外人徐金鳳提出
      刑事告訴，則上訴人即無須給付被上訴人任何款項，被上訴人竟違背上開協議
      之附帶條件約定，而已對訴外人徐金鳳提出刑事告訴，依前開協議之約定，上
      訴人並無須給付被上訴人任何款項。
  三、證據：未提出任何書證。
乙、被上訴人方面：
  一、聲明：
      如主文所示。
  二、陳述：
    （一）被上訴人參加上訴人所召集之合會，會期自八十一年三月十五日起至八十
          四年八月止，每會每期會金一萬元，被上訴人均按期繳納會款，惟上訴人
          竟於八十三年一月間宣告倒會，上訴人應退還被上訴人之前所繳納之會款
          四十八萬元，經兩造達成協議，並立有借據一份，雙方言明上訴人每月償
          還被上訴人二萬元，自八十三年三月十五日起至八十五年三月十五日止，
          共計二十四個月清償完畢，詎上訴人僅償還十五萬五千元，尚積欠被上訴
          人三十二萬五千元，爰依兩造之上開協議，請求上訴人給付積欠之會款三
          十二萬五千元，及自支付命令送達翌日起至清償日止，按年利率百分之五
          計算之利息。
    （二）被上訴人與上訴人簽立前開借據而達成協議，係因為上訴人係會首，上訴
          人倒會而欠被上訴人錢，兩造並沒有約定被上訴人不能對訴外人徐金鳳提
          出刑事告訴。
  三、證據：提出互助會簿影本一份、借據影本一份為證。
丙、本院依職權調取本院八十七年度訴字第五九三號偽造文書刑事案卷。
    理　　　由
甲、程序方面：
    本件被上訴人於原審起訴請求上訴人應給付三十二萬五千元，及自支付命令送達
    翌日起至清償日止，按年利率百分之六計算之利息，惟原審僅判決上訴人應給付
    被上訴人三十二萬五千元，及自支付命令送達翌日即九十年三月十四日起至清償
    日止，按年利率百分之五計算之利息，就被上訴人所請求前揭金額按年利率百分
    之一計算之利息部分，漏未裁判，原審判決顯有脫漏之情形，惟被上訴人既未於
    民事訴訟法第二百三十三條第二項所規定之法定期間內向原審聲請補充判決，該
    脫漏部分之訴訟繫屬即歸於消滅，本院就該脫漏部分亦無從審酌，合先敘明。
乙、得心證之理由：
  一、本件被上訴人起訴主張：伊參加上訴人所召集之合會，會期自八十一年三月十
      五日起至八十四年八月止，每會每期會金一萬元，被上訴人均按期繳納會款，
      惟上訴人竟於八十三年一月間宣告倒會，上訴人應退還被上訴人之前所繳納之
      會款四十八萬元，經兩造達成協議，並立有借據一份，雙方言明上訴人每月償
      還被上訴人二萬元，自八十三年三月十五日起至八十五年三月十五日止，共計
      二十四個月清償完畢，詎上訴人僅償還十五萬五千元，尚積欠被上訴人三十二
      萬五千元，爰依兩造之上開協議，請求上訴人給付積欠之會款三十二萬五千元
      ，及自支付命令送達翌日起至清償日止，按週年利率百分之五計算之利息等語
      。上訴人則以：伊係自任會首，召集系爭合會，惟上訴人之妻即訴外人徐金鳳
      竟先後於八十二年十月十五日及同年十一月十五日二度冒用活會會員即被上訴
      人名義，偽填標單以標得會款，嗣該合會於八十二年十二月間因無法正常運作
      而停標，上訴人為協助訴外人徐金鳳處理前揭情事，避免徐金鳳遭受訴訟及牢
      獄之苦，始與被上訴人訂定新協議，惟兩造間就上開協議曾共同約定一附帶條
      件，即被上訴人絕對不可以就前開情事，對於訴外人徐金鳳提起刑事告訴，倘
      被上訴人對於訴外人徐金鳳提出刑事告訴，則上訴人即無須給付被上訴人任何
      款項，被上訴人竟違背上開協議之附帶條件約定，而已對訴外人徐金鳳提出刑
      事告訴，依前開協議之約定，上訴人並無須給付被上訴人任何款項等語，資為
      抗辯。
  二、被上訴人主張其參加上訴人所召集之合會，會期自八十一年三月十五日起至八
      十四年八月止，每會每期會金一萬元，被上訴人均按期繳納會款，惟上訴人竟
      宣告倒會，上訴人應退還被上訴人之前所繳納之會款四十八萬元，經兩造達成
      協議，雙方言明上訴人每月償還被上訴人二萬元，自八十三年三月十五日起至
      八十五年三月十五日止，共計二十四個月清償完畢，詎上訴人僅償還十五萬五
      千元，尚積欠被上訴人三十二萬五千元未還之事實，業據其提出互助會簿影本
      一份、借據影本一份為證，復為上訴人所不爭執，自應認被上訴人前開主張為
      實在。
  三、上訴人固抗辯稱：兩造間就上開協議曾共同約定一附帶條件，即被上訴人絕對
      不可以就訴外人徐金鳳冒標情事，對於訴外人徐金鳳提起刑事告訴，倘被上訴
      人對於訴外人徐金鳳提出刑事告訴，則上訴人即無須給付被上訴人任何款項云
      云，惟被上訴人否認兩造間曾約定該附帶條件，而訴外人徐金鳳以被告之身分
      ，於本院八十七年度訴字第五九三號偽造文書刑事案件審理時所提之答辯狀雖
      有記載：「而在東窗事發之時，被告及被告之先生即與告訴人乙○○達成和解
      ，並同意將告訴人乙○○視為活會會員，並以借貸方式處理，每月按月支付新
      台幣貳萬元」等語（見該案卷第四十六頁背面），惟亦未提及兩造曾協議被上
      訴人不得對訴外人徐金鳳提出刑事告訴之事，況兩造就系爭合會倒會後會款之
      處理事宜達成協議，並簽立借據等情，既為兩造所不爭執，倘如上訴人所稱兩
      造有約定被上訴人不得對訴外人徐金鳳提出刑事告訴之事，揆諸一般常情，應
      會記載於該借據上，惟觀諸兩造所不爭執之借據影本，並無支字片語提及訴外
      人徐金鳳冒標之情事，亦未記載被上訴人不得對訴外人徐金鳳提出刑事告訴之
      語，上訴人復無法舉證證明兩造曾協議被上訴人不得對訴外人徐金鳳提出刑事
      告訴之情，上訴人之前揭抗辯，洵不足採。
  四、綜上所述，被上訴人參加上訴人所召集之系爭合會，於倒會後，上訴人應退還
      被上訴人之前所繳納之會款四十八萬元，經兩造達成協議，由上訴人自八十三
      年三月十五日起至八十五年三月十五日止分期攤還，惟上訴人僅返還十五萬五
      千元，尚積欠被上訴人三十二萬五千元未還，從而，被上訴人依兩造協議內容
      ，請求上訴人給付積欠之會款三十二萬五千元，及自支付命令送達翌日即九十
      年三月十四日起至清償日止，按週年利率百分之五計算之利息，為有理由，應
      予准許。原審為上訴人敗訴之判決，並依職權為假執行之宣告，經核於法並無
      不合，上訴意旨指摘原判決不當，求予廢棄改判，為無理由，應予駁回。
丙、據上論結，本件上訴為無理由，依民事訴訟法第四百三十六條之一第三項、第四
    百四十九條第一項、第七十八條，判決如主文。
中　　　華　　　民　　　國　　九十一　　年　　　四　　　月　　　二　　　日
                                臺灣板橋地方法院民事第二庭
~B審判長法　官　陳忠行
~B　　　法　官　許必奇
~B　　　法　官　林海祥
右為正本係照原本作成。
本判決不得上訴。
中　　　華　　　民　　　國　　九十一　　年　　　四　　　月　　　二　　　日
~B　　　法院書記官　楊舒惟
